【裁判字號】    98,交上易,117
【裁判日期】    980610
【裁判案由】    過失傷害
【裁判全文】
臺灣高等法院刑事判決               98年度交上易字第117號
上  訴  人
即  被  告  甲○○
輔  佐  人
即被告之女  乙○○
上列上訴人因過失傷害案件，不服臺灣臺北地方法院98年度交易
字第67號，中華民國98年3月27日第一審判決（起訴案號：臺灣
臺北地方法院檢察署97年度偵字第14536號），提起上訴，本院
判決如下：
    主  文
上訴駁回。
甲○○緩刑貳年。
    事  實
一、甲○○僅考領得普通大客車駕照，並未考領得重型機車駕照
    ，明知不得騎乘重型機車，竟於民國九十六年十一月三十日
    上午七時三十分許，騎乘車牌號碼ＫＥＣ—一五八號重型機
    車，沿臺北市○○路○段三六巷由南往北方向行駛，行經八
    德路四段三六巷與市○○道○段十號路口時，本應注意行車
    應遵守交通標誌，並不得行駛行人穿越道，而依當時情形天
    候晴，日間自然光線，路面乾燥無缺陷、無障礙物，視距良
    好，並無不能注意之情事，竟疏未注意遵守交通標誌，行駛
    在行人穿越道上，適丙○○（另經臺灣臺北地方法院於九十
    七年十月十七日以九十七年度交簡上字第七八號判處有期徒
    刑四月確定）騎乘車牌號碼００一—ＢＬＨ號重型機車，沿
    市○○道○段由西往東方向行駛，行經上開路口時，亦疏未
    減速慢行，即以六十公里之速度超速行駛，甲○○騎乘之機
    車左側前車身即與丙○○騎乘之機車右前車頭發生碰撞，致
    丙○○人車倒地受有手肘、右膝、右踝、右前臂多處挫擦傷
    之傷害。
二、案經丙○○訴由臺灣臺北地方法院檢察署檢察官偵查起訴。
    理  由
一、訊據上訴人即被告甲○○，對於前時地，其騎乘機車發生車
    禍，告訴人因之受傷之事坦承不諱，核與告訴人丙○○於警
    詢及偵查中指訴情節大致相符，並有道路交通事故現場圖、
    臺北市政府警察局信義分局交通分隊交通事故談話記錄表、
    道路交通事故補充資料表、現場照片十二張、道路交通事故
    調查報告（一）、（二）、道路交通事故初步分析研判表、
    臺北市交通事件裁決所行車事故鑑定意見書一件附卷可稽。
    而告訴人因此事故受有手肘、右膝、右踝、右前臂多處挫擦
    傷之傷害，亦有國軍松山總醫院附設民眾診療服務處診斷證
    明書一紙在卷供參。堪信被告於本院審理中出於任意性之自
    白應與事實相符而可採信。
二、被告在所具之上訴理由狀雖辯稱：告訴人本應注意減速慢行
    ，並注意行人穿越道上之所有動靜，不致因為被告係騎機車
    而有不同，如告訴人已盡上開注意之義務，本件車禍根本不
    會發生，被告之行為，與車禍之發生並無相當因果關係云云
    ；惟按駕駛人應遵守道路交通標誌、標線、號誌之指示，並
    服從執行交通勤務之警察或依法令執行指揮交通及交通稽查
    任務人員之指揮；而汽車行駛至交岔路口，其行進、轉彎應
    遵守燈光號誌或交通警察之指示，遇有交通警察指揮與燈光
    號誌並用時，以交通警察之指揮為準，道路交通安全規則第
    九十條、第一百零二條第一項第一款定有明文。復依同規則
    第二條第一項第一款之規定，該規則所稱「汽車」包含機器
    腳踏車。查被告騎乘上開機車，行經臺北市信義區市○○道
    ○段十號與八德路四段三六巷口時，本應依注意遵守交通標
    誌，不得行駛在行人穿越道上，而衡諸當時狀況天候晴，日
    間自然光線，路面乾燥無缺陷、無障礙物，視距良好，並無
    不能注意之情事，被告竟疏未注意，貿然行駛在行人穿越道
    上，雖告訴人當時係以時速六十公里之速度超速行駛，亦疏
    未注意車前狀況，隨時採取必要之安全措施，以致與被告騎
    乘之機車發生碰撞，亦與有過失，然被告仍不得以告訴人亦
    有過失而解免其責。是被告就本件車禍事故之發生，顯有過
    失甚明，且其過失與告訴人上開傷害具有相當因果關係。至
    被告領有普通大客車執照駕駛重型機車，而違反道路交通管
    理處罰條例第二十二條第一項第四款之規定乙節，業經被告
    於偵查中坦承在卷，並有臺北市政府警察局交通警察大隊道
    路交通事故初步分析研判表及行車事故鑑定意見書各一件在
    卷可稽，但此乃違反行政規則而已，並非危害發生之原因，
    僅供量刑之斟酌。是綜上所述，本件事證明確，被告犯行洵
    堪認定，應予依法論科。
三、核被告所為，係犯刑法第二百八十四條第一項前段之過失傷
    害罪。按汽車駕駛人，無駕駛執照駕車、酒醉駕車、吸食毒
    品或迷幻藥駕車、行駛人行道或行經行人穿越道不依規定讓
    行人優先通行，因而致人受傷或死亡，依法應負刑事責任者
    ，加重其刑至二分之一，道路交通管理處罰條例第八十六條
    第一項定有明文。查被告僅領有普通大客車執照竟駕駛重型
    機車駛行人穿越道而肇事，自有上揭加重條文之適用。
四、原審援引刑法第二百八十四條第一項前段、第四十一條第一
    項前段，道路交通管理處罰條例第八十六條第一項，刑法施
    行法第一條之一等規定，審酌被告之素行、年齡、智識程度
    、犯罪手段、告訴人所受傷害情形、其與告訴人間過失程度
    ，及犯罪後坦承犯行，但迄今尚未與告訴人和解等一切情狀
    ，量處有期徒刑參月，並諭知有期徒刑如易科罰金，以新臺
    幣壹仟元折算壹日，經核其認事用法均無不合。本件被告之
    上訴意旨否認被告之行為，與車禍之發生有相當因果關係，
    難認為有理由，應予駁回。查，被告素無前科記錄，未曾因
    故意犯罪而受有期徒刑以上刑之宣告，此有本院被告前科紀
    錄表在卷可稽，其因本件車禍，造成脛骨及腓骨節結性骨折
    ，經手術後，仍不良於行，需以輪椅輔助行動，傷後需專人
    24 小時照顧兩年，此有其提出之國軍松山總醫院附設民眾
    診療服務處診斷明書及相片等在卷（97年度他字第4145號偵
    查卷第32頁至第39頁、同年度偵字第1453 6號偵查卷第12頁
    ）可資佐證；再者，被告係民國17年2月1日出生，目前年已
    滿81歲高齡，復已不良於行，是本院認其受本件刑事訴追及
    刑之宣告後，應已知所警惕，諒無再犯之虞，本院認其所處
    之刑，以暫不執行為適當，爰併予宣告緩刑2年，以勵自新
    。
據上論斷，應依刑事訴訟法第368條，刑法第74條第1項第1款判
決如主文。
本案經檢察官張秋雲到庭執行職務。
中    華    民    國    98    年    6     月    10    日
                  刑事第十六庭審判長法  官  溫耀源
                                    法  官  王敏慧
                                    法  官  許增男
以上正本證明與原本無異。
不得上訴。
                                    書記官  廖麗蓮
中    華    民    國    98    年    6     月    10    日
附錄本案論罪科刑法條
刑法第二百八十四條
因過失傷害人者，處六月以下有期徒刑、拘役或五百元以下罰金
，致重傷者，處一年以下有期徒刑、拘役或五百元以下罰金。
從事業務之人，因業務上之過失傷害人者，處一年以下有期徒刑
、拘役或一千元以下罰金，致重傷者，處三年以下有期徒刑、拘
役或二千元以下罰金。


司法院資訊處製作；財團法人民間司法改革基金會備份。
